臺灣士林地方法院民事判決　　　　　　　 100年度親字第17號
原　　　告　姜皓文
法定代理人　姜正林
被　　　告　王長榮
上列當事人間否認子女事件，經本院於民國100 年4 月8 日言詞
辯論終結，判決如下：
    主  文
確認原告姜皓文非被告王長榮之婚生子。
訴訟費用由原告負擔。
    事實及理由
一、本件原告起訴主張：原告之生母即其法定代理人姜正林與被
    告王長榮於民國93年5 月10日結婚，渠等間之婚姻關係現仍
    存續中，惟姜正林前於95年5 月31日返回大陸時，即與訴外
    人周祥富同居，並於96年7 月4 日在大陸生下原告姜皓文，
    而被告王長榮於95、96年間並未前往大陸，故原告姜皓文與
    被告王長榮之間並無真實之親子血緣關係，而此事實直至兩
    造於99年12月13日在大陸地區進行親子血緣鑑定，並於同年
    12月22日收到鑑定意見書後，原告始知其非被告之婚生子之
    事實，為此爰依民法第1063條第2 項之規定提起本訴等語，
    並聲明：(1)確認原告姜皓文非被告王長榮之婚生子。(2)訴訟
    費用由被告負擔。
二、被告王長榮則到庭自認：原告姜皓文確非伊與姜正林所親生
    ，伊已經在大陸進行親子血緣鑑定，確認原告姜皓文非其親
    生等語。
三、本件被告王長榮雖到庭自認原告主張之上揭事實為真正，惟
    按關於認諾及訴訟上自認或不爭執事實之效力，於民事訴訟
    法第589 條否認子女之訴，不適用之，民事訴訟法第594 條
    定有明文，故本院依法仍應調查其他事證查明與事實是否相
    符，合先敘明。又按父母之一方為臺灣地區人民，一方為大
    陸地區人民者，其與子女間之法律關係，依子女設籍地區之
    規定；依本條例規定應適用大陸地區之規定時，如大陸地區
    就該法律關係無明文規定或依其規定應適用臺灣地區之法律
    者，適用臺灣地區之法律。臺灣地區與大陸地區人民關係條
    例（以下簡稱兩岸人民關係條例）第57條、第43條分別定有
    明文。查本件原告姜皓文為大陸地區人民，而被告王長榮則
    為臺灣地區人民，此有戶籍謄本、常住人口登記卡在卷可參
    ，故關於本件否認子女之訴，依兩岸人民關係條例第57條規
    定，本應依子女設籍地區即大陸地區之規定，然因大陸地區
    並無就否認子女訴訟之法律關係為明文規定，故依兩岸人民
    關係條例第43條規定意旨，本件否認子女訴訟仍應適用臺灣
    地區之法律，先予陳明。
四、經查，本件原告主張之上開事實，業據提出戶籍謄本、原告
    之出生公證書、北京華大方瑞司法物證鑑定中心司法鑑定書
    、大陸地區江蘇省阜寧縣公證處（2011）阜證民台字第1 號
    公證書、財團法人海峽交流基會（100 ）核字第014675號證
    明書、原告生母姜正林及被告之入出國日期證明書等件為證
    ，並經被告王長榮到庭自認在卷（見本院100 年4 月8 日言
    詞辯論筆錄）。而依卷附北京華大方瑞司法物證鑑定中心之
    DNA 親子鑑定意見書，其鑑定結果認「根據上述DNA 遺傳標
    記分型結果，不支持王長榮是姜皓文的生物學父親。」等語
    ，有北京華大方瑞司法物證鑑定中心方瑞法醫物證親子鑒字
    （2010）第2270號DNA 親子鑑定意見書1 件在卷可稽，並經
    大陸地區江蘇省阜寧縣公證處公證在案，且由財團法人海峽
    交流基會認證屬實，堪認原告姜皓文與被告王長榮之間不具
    有真實之血緣關係存在，原告姜皓文應非為被告王長榮之婚
    生子乙節屬實，自堪認原告之主張為真正。
五、按妻之受胎，係在婚姻關係存續中者，推定其所生子女為婚
    生子女。前項推定，如夫妻之一方或子女能證明子女非為婚
    生子女者，得提起否認之訴。前項否認之訴，子女自知悉其
    非為婚生子女之時起二年內為之，民法第1063條定有明文。
    查本件原告係於96年7 月4 日出生，而其生母姜正林與被告
    王長榮於93年5 月10日結婚，渠等之婚姻關係現仍存續中，
    故原告依法仍應推定為被告王長榮之婚生子，惟原告事實上
    既非被告王長榮之婚生子，已如前述，依照上開規定，原告
    於99年12月22日知悉其非為被告王長榮之婚生子，旋於100
    年3 月1 日提起本訴，顯未逾越上開法定除斥期間，從而原
    告訴請確認其非為被告王長榮之婚生子，於法洵屬有據，應
    予准許。
六、本件原告姜皓文確非姜正林自被告王長榮受胎所生之子，已
    如上述，則必藉由判決始克還原其真正身分，此實不可歸責
    於被告，況被告本可與原告互換地位提起本件否認子女訴訟
    ，故原告訴請否認子女雖於法有據，然被告之應訴乃法律規
    定所不得不然，則被告所為自屬伸張或防衛權利所必要，本
    院因認本件訴訟費用應由原告負擔，較為公允。
七、據上論結，原告之訴為有理由，依民事訴訟法第81條第2 款
    ，判決如主文。
中    華    民    國    100    年    4    月    22    日
                  家事庭  法  官  陳章榮
以上正本係照原本作成。
如對本判決上訴，須於判決送達後20日內向本院提出上訴狀。
中    華    民    國    100    年    4    月    25    日
                          書記官  丁梅芬